臺灣臺中地方法院交通事件事裁定　94年度交聲字第504號
原處分機關　交通部公路總局臺中區監理所豐原監理站
受處分人　　甲○○
右列受處分人因違反道路交通管理處罰條例案件，對於交通部公
路總局豐原監理站民國九十四年七月十一日所為之裁決（豐監稽
違字第六三─Ｈ00000000號裁決書），聲明異議，本院
裁定
如左：
    主  文
原處分撤銷。
甲○○不罰。
    理  由
一、本件受處分人甲○○聲明異議意旨略以：處罰機關不得恣意
    違反道路交通管理事件統一裁罰標準及處理細則第四十四條
    二個月之期間規定，致使受處分人未能即時、適時提出有利
    證據，而蒙受重大之不利益；行政罰法第二十七條規定：行
    政罰之裁處權，因三年期間經過而消滅，公路主管對違反交
    通事件之行為人，是否行使裁罰權，實不宜久懸不決，致影
    響人民權益；本件違規及舉發日期為民國九十年七月二十六
    日，裁決之日期為九十四年七月十一日，已逾三年之久，顯
    逾裁決期限，難認本件裁決係屬合法，爰請求撤銷原處分等
    語。
二、查本件受處分人甲○○，其駕駛之車牌ＮＲＤ─二八七號重
    機車，於九十年七月二十六日九時五十分許，在臺中縣石岡
    鄉○○路處，因騎機車未戴安全帽之違規，為臺中縣警察局
    保安警察隊員警當場舉發之事實，固有舉發違反道路交通管
    理事件通知單及裁決書各一份附卷可稽，惟經受處分人以上
    開情詞置辯。按國家行使公權力制裁人民，對較嚴重不法行
    為之刑罰制裁猶有時效之適用，何能對較輕微不法行為之行
    政罰制裁則不適用，而有永久追訴裁罰之理？此等差異在法
    理上自有未洽。又按違反行政法上義務而受罰鍰、沒入或其
    他種類行政罰之處罰時，適用行政罰法之規定；行政罰之裁
    處權因三年期間之經過而消滅，行政罰法第一條、第二十七
    條第一項定有明文。該法業於九十四年二月五日公布，雖自
    公布後一年始施行，惟參照該法第二十七條規定之立法意旨
    ：「本條係有關行政罰裁處權時效之規定，按行政罰裁處權
    之行使與否，不宜懸之過久，而使處罰關係處於不確定狀態
    ，影響人民權益，惟亦不宜過短，以免對社會秩序之維護有
    所影響，爰於第一項定其消滅時效為三年；第二項並就時效
    之起算點加以明定，以杜紛爭。至行政罰之執行時效，則依
    行政執行法第七條第一項規定處理」可知，基於法律安定之
    考慮，原處分機關對於違反道路交通管理事件行為人，其是
    否行使裁罰權而使人民負擔行政上義務，實不宜久懸不決，
    使處罰關係處於不確定狀態，致影響人民權益。準此以言，
    雖行政罰法尚未正式施行，本件亦應適用該法第二十七條有
    關行政罰裁罰權時效之法理，其裁罰權因三年期間經過而消
    滅。是本件違規時間為九十年七月二十六日，應到案日期為
    同年八月十日，受處分人未依規定自動繳納罰鍰，亦未依規
    定到案聽侯裁決，原處分機關依違反道路交通管理事件統一
    裁罰基準及處理細則第四十四條第一項之規定，應於二個月
    內依基準表逕行裁決之，其竟無任何正當與合理之理由，無
    故延宕數年後始予裁決，致使受處分人對違規事實縱有爭執
    時，已因時間經過久遠，無從即時、適切提出有利之證據以
    供調查，而蒙受不利益之處分。原處分機關遲至九十四年七
    月十一日始對受處分人之前揭違規案件作出裁決，距違規行
    為之日已逾三年十一個月，距應裁決之日亦已經過三年八個
    月，均已超過行政罰法第二十七條「三年」時效期間，以及
    處理細則第四十四條「二個月」之裁決時效期間。是原處分
    機關之行政罰裁罰權已因時效期間經過而消滅，其無裁罰權
    仍對受處分人所為之裁決處分，難認正當與合法。是受處分
    人之辯解，尚非無據，原處分未予詳查，遽予裁罰，容有未
    洽。本件之異議有理由，原處分應予撤銷，另諭知不罰。
三、據上論斷，應依道路交通管理處罰條例第八十七條第二項、
    道路交通案件處理辦法第二十條之規定，裁定如主文。
中　　華　　民　　國　　94　　年　　8 　　月　　18　　日
                  交通法庭  法　官  張清洲
以上正本證明與原本無異。
如不服本裁定，應於送達後五日內，向本院提出抗告狀。
                            書記官　沈筱玲
中　　華　　民　　國　　94　　年　　8 　　月　　18　　日
